臺灣士林地方法院民事判決　九十年度重訴字第二八一號
　　原　　　告　聯勝科技股份有限公司
　　法定代理人　甲○○
　　法定代理人　乙○○
右當事人間給付買賣價金事件，本院判決如左：
    主　　文
被告應於原告交付電腦零組件「ＥＬ９８１５ＭＢ２‧２」參仟壹佰伍拾伍套與「Ｍ
ＭＢ－ＡＣ１Ｊ」參仟零貳拾套時，給付原告新台幣壹仟肆佰柒拾陸萬柒仟肆佰壹拾
伍元，及自民國九十年六月七日起至清償日止，按年息百分之五計算之利息。
訴訟費用由被告負擔。
本判決於原告以新台幣肆佰玖拾貳萬貳仟元為被告供擔保後，得假執行。但被告如於
假執行程序實施前以新台幣壹仟肆佰柒拾陸萬柒仟肆佰拾伍元，為原告預供擔保，得
免為假執行。
    事    實
甲、原告方面：
一、聲明：
  （一）、被告應給付原告新台幣（下同）一千四百七十六萬七千四百一十五元及自
          起訴狀繕本送達被告之翌日起至清償日止，按年息百分之五計算之利息。
  （二）、原告願供擔保請准宣告假執行。
二、陳述：
  （一）、被告於民國（下同）八十九年一月二十七日向原告訂購電腦零組件「ＥＬ
          ９８１５ＭＢ２‧２」（以下簡稱ＭＢ）與「ＭＭＢ－ＡＣ１Ｊ」（以下
          簡稱ＭＭＢ）各五千套，貨款計二千五百五十萬七千元（未稅），原告業
          已完成所有ＭＢ與ＭＭＢ，並經被告取回部分ＭＢ與ＭＭＢ，惟被告公司
          因故未能將全部ＭＢ與ＭＭＢ取回，另於八十九年九月二十日立切結書言
          明於八十九年十月底前完成全部交易，並指示原告將未取回之ＭＢ與ＭＭ
          Ｂ，存放於被告向原告承租之倉庫內，被告得隨時取回ＭＢ與ＭＭＢ，原
          告業已完成給付。
（二）、被告已取回ＭＢ一千八百四十五套及ＭＭＢ一千九百八十套。尚餘ＭＢ三
          千一百五十五套及ＭＭＢ三千零二十套存放於倉庫內迄未領回，此尚未領
          回之ＭＢ與ＭＭＢ貨款（ＭＢ：３１５５Ｘ１７２３Ｘ１‧０５＝000
          0000，ＭＭＢ：３０２０Ｘ２８５７Ｘ１‧０５＝0000000）
          計一千四百七十六萬七千四百一十五元，迭經原告催討，被告均置之不理
          。
  （三）、被告否認指示原告將ＭＢ三千一百五十五套及ＭＭＢ三千零二十套存放於
          被告向原告承租之倉庫內，任意指摘原告所交付之ＭＢ與ＭＭＢ存有瑕疵
          ，進而主張解除部分買賣契約，並非實情：
        １、由原證三可知被告陸續取回ＭＢ計一千八百四十五套，取回日期分別為
            八十八年十二月二十八日（七套）、八十八年十二月三十一日（二套）
            、八十九年七月五日（一套）、八十九年三月十七日（五套）、八十九
            年四月二十七日（十套）、八十九年五月九日（二十套）、八十九年六
            月十六日（六百套）、八十九年六月二十七日（五百套）、八十九年七
            月十二日（七百套），且就系爭五千套ＭＢ，被告因產品設計上之問題
            ，屢次要求原告重新加工，以改善產品之穩定性，有被告協力廠商聯絡
            單可稽，且被告傳真重新加工之製造通知單，其上所載之預定開工、完
            工日期及重新加工主旨，與前揭被告協力廠商聯絡單相符，甚且被告已
            將重新加工之費用給付予原告，上述被告陸續受領之一千八百四十五套
            ＭＢ，幾乎全部是經被告要求一再重新加工後之產品，而此一千八百四
            十五套ＭＢ與被告不願領回之三千一百五十五套ＭＢ均為同一批製造過
            程所生產出來的產品，且被告係陸續取貨，並無瑕疵問題。未料，被告
            竟以八十九年十月十二日及八十九年十一月九日被告進料檢驗報告表，
            單方面判定原告未通過被告之標準驗貨程序。實則被告因產生第一代、
            第二代產品問題，故拒絕取貨，進而任意指摘原告所生產之產品有外觀
            上及測試上之瑕疵。關於外觀上之瑕疵係因被告產品設計上之問題，一
            再要求原告重新加工，原告必須將原已完成之產品一再拆解，並重新焊
            接安裝，如此一來勢必在原有之產品上留下諸多不等之重新加工痕跡，
            而此等問題理應由委託製造者即被告所承擔，實不應由原告所負責。而
            測試上之瑕疵，亦因原告與被告間之業務往來屬於ＯＥＭ（即委託量產
            製造契約）性質，原告僅依被告所設計及指示之命令完成生產，至於產
            品之後續穩定與否？可否使用？並非原告所能控制。
        ２、類此產品設計及不穩定之情形亦發生於ＭＭＢ產品上，被告從八十九年
            三月十七日至八十九年七月十二日陸續取回一千九百八十套ＭＭＢ，被
            告亦曾於八十九年三月六日要求重新加工，有被告公司協力廠商聯絡單
            可證。試問若原告受託生產之ＭＭＢ有外觀上及測試瑕疵，為何被告於
            八十九年三月六日要求重新加工後，陸續於八十九年三月十七日以後至
            八十九年七月十二日，尚願受領一千九百八十套ＭＭＢ。
        ３、實則，被告會一再刁難原告受託製造之產品，乃因被告公司生產之第一
            代成品，必須同時連結ＭＢ與ＭＭＢ零組件（主機板），但因被告對市
            場上汰舊換新之速度，未有正確之評估，以致於八十九年一月二十七日
            一次以五千套零組件之數量向原告訂購，但卻因市場銷售量不如預期，
            故才陸續取回部分產品，並指示將未受領之產品存放於被告向原告承租
            之倉庫內，不料市場上第二代成品又推陳出新，而第二代成品中之零組
            件ＭＢ與ＭＭＢ部分，乃結合成為一個零組件，被告因之前委託原告生
            產之ＭＢ與ＭＭＢ零組件已失去其市場價值，才不願取回剩餘之三千一
            百五十五套ＭＢ及三千零二十套ＭＭＢ。
        ４、被告否認曾指示原告將未取回之ＭＢ與ＭＭＢ存放於被告向原告承租之
            倉庫內，進而主張本件買賣交易原告尚未完成給付，且被告主張前揭切
            結書第三條之倉租事宜，乃係存放同切結書第二條所買回之備料物品，
            與本案無關：
          （１）、被告與原告於八十九年六月一日假原告會議室，就倉庫材料存放
                  問題開會討論，並做成會議記錄，於會議記錄第二項載明：「成
                  品：一個月以上未出貨，才要Charge PAC」，即被告同意其委託
                  原告生產製造之成品，凡超過一個月以上未出貨，則被告必須支
                  付倉租。換言之，被告同意其所有之貨物存放於原告公司且願意
                  支付倉租於原告，有八十九年九月十三日原告通知被告之傳真聯
                  絡單可證，雙方且就租金加以計算：「本公司（即原告）應貴公
                  司（即被告）要求於本公司二樓增設倉庫已於今年（即八十九年
                  ）六月份完成，倉庫所存放貨物係貴公司尚未生產之物品，倉租
                  ．．．。」而此傳真聯絡單亦隨即獲被告以傳真方式回復，此有
                  傳真單上手寫字跡，將「收文者」更改為From，「發文者」更改
                  為To，回復給原告公司王振龍先生，並要求將每坪租金由六百元
                  降為五百元（原告並未應允，故倉租費用三個月共計十三萬五千
                  元），此亦有原告所開立之發票及被告所開立支付倉租之支票可
                  稽。準此，被告同意向原告承租之倉庫，乃是存放被告公司尚未
                  生產之物品即原證十四之呆滯料庫存料、成品（一個月以上未出
                  貨）、電子料自明。
          （２）、被告於九十年七月三十一日之答辯狀主張有關前揭切結書第三條
                  之倉租，乃係存放切結書第二條所買回之備料物品，ＭＢ、ＭＭ
                  Ｂ料共１０Ｋ套之材料。惟查，此１０Ｋ套之ＭＢ、ＭＭＢ材料
                  ，依切結書內容約定於八十九年九月底買回並完成交易，實則於
                  八十九年十一月份才由被告陸續買回，足證此部分材料買賣於八
                  十九年九月底之前尚未完成，根本無所謂「倉租」問題，可見被
                  告主張並不實在。
  （四）、被告任意指摘原告所交付之ＭＢ與ＭＭＢ未通過被告所提出之檢驗規範而
          遭判退，進而主張原告並未交付貨物。證人王振龍於九十一年四月十六日
          庭訊時證稱其是屬於原告業務部工程師，系爭事件之貨物檢驗標準，是負
          責品管之黃仁正較清楚。證人黃仁正於九十一年五月十四日庭訊時則指出
          ：「我清楚，當初最早的時候被告無法提供原告品管的標準，後來以原告
          原有的標準作為檢驗標準，原告自己有一套檢驗標準，因為原告有經過Ｉ
          ＳＰ９００２的認證，因為大家認定的允收的標準不同，原告給被告的檢
          驗規範被告不認可，後來雙方上層有口頭協商，之後原告仍指示我用原有
          的標準來檢驗，後來原告陸續出貨到最後一批的時候被告就不接受原告的
          標準，檢驗時未明確告知是何人檢驗，但檢驗前有通知我們主機板要以靜
          電袋包裝，裝在紙箱內，他們檢驗的方式非依業界一般的方式，一般方式
          是以目視三、四十公分之距離、三十至四十五度去看，被告拿放大鏡仔細
          檢視，被告事先未說明要以放大鏡檢視，在加工前就必須先告知我們。」
          ，由此可知原告陸續出貨之前階段，是採用原告的檢驗標準來檢驗，但出
          貨到最後一批時，被告卻不接受原告的標準。且證人黃仁正亦指出：「被
          告有ｅｍａｉｌ一份檢驗規範給原告，但未經雙方的簽字，我並未同意，
          而且依照他們的標準會增加我們的生產成本，被告是在何時ｅｍａｉｌ給
          我們我無法確認，我們收到後有口頭告知他們的品管來跟我們談，但他們
          也沒有來談，所以該檢驗規範未經雙方簽字。」此更可知悉後續之出貨，
          雙方根本無共識的檢驗標準。如此，被告何能依單方面之認定而判定原告
          所交付之貨物是有瑕疵的。縱算是依被告所提出之檢驗標準，依該標準之
          檢驗條件：「光源：300-700L ux/目視距離：30-50cm/角度：上下左右三
          十度」，但據證人王振龍及黃仁正指出，被告來驗貨時是持放大鏡、逐片
          檢視，根本亦不符合被告自己所提出之檢驗標準。凡此種種均可看出被告
          早已不欲收受此批貨物，極盡百般刁難之能事，對原告所生產之貨物吹毛
          求疵自明，足證本件貨物並無被告所指之瑕疵。且依原告所提出之重工資
          料顯示，若被告主張原告所生產之產品未通過其檢驗標準，則為何被告願
          意給付原告重工費用。此再再顯示原告已如約完成交付貨物。
  （五）、「買受人應按物之性質，依通常程序從速檢查其所受領之物。如發見有應
          由出賣人負擔保責任之瑕疵時，應即通知出賣人。」、「買受人因物有瑕
          疵，而得解除契約或請求減少價金者，其解除權或請求權，於買受人依第
          三百五十六條規定為通知後六個月間不行使或自物之交付時經過五年而消
          滅。」民法第三百五十六條第一項、第三百六十五條第一項定有明文。縱
          如被告所言原告所生產之貨物有瑕疵，但被告收貨日期陸續為八十九年十
          月十二日、八十九年十一月九日、八十九年十一月二十一日，且是日被告
          自行判定貨物未合格，即屬通知原告貨物有瑕疵，惟被告卻遲至九十年五
          月二十四日才表示解除本件買賣契約，早已逾上述六個月之限制，被告應
          無解除本件買賣契約之權利。至於被告於八十九年四月十八日委託黃德賢
          律師所寄發之台北圓環三八四號存證信函僅謂請於文到後十日內完成退回
          之維修並通知本公司訂出檢測排程，逾期未完成或維修後檢測仍遭判退，
          本公司當依法要求聯勝公司負賠償責任，同時就尚未交貨之零組件部分因
          與前述有瑕疵之物無法分離，當依法解除買賣契約。觀其內容僅是屬通知
          補正，並非為解除契約之意思表示合先說明。況查被告主張物有瑕疵欲解
          除本件買賣契約，須本件買賣標的物交付被告，被告始得主張解除契約，
          但被告自始自終均主張未交付買賣標的物，何來解除權之存在，被告更未
          說明依據何種法律關係解除本件買賣契約，足證被告並未合法解除本件買
          賣契約自明。
  （六）、況查原告早於八十九年四月底前即開立發票予被告：ＭＢ部分：（（５＋
          ４５００＋１０）－１８４５（已付款））Ｘ１７２３＝0000000
          （未稅），ＭＭＢ部分：（（２０＋１３８０＋３３００）－１９８０（
          已付款））Ｘ２８５７＝0000000（未稅），合計ＭＢ與ＭＭＢ已
          開發票但尚未收取貨款部分：00000000元，被告所委託之資誠會
          計師事務所寄發予原告對帳函證其中應收帳款亦顯示為一千二百九十萬零
          二十二元。由此可知，原告早已備妥為數超過ＭＢ（１８４５）、ＭＭＢ
          （１９８０）之貨物交付被告，並經被告完成驗貨，通過驗貨程序後，被
          告公司才會入帳並通知資誠會計師事務所，並寄發前述對帳函證予原告，
          可見被告詳稱原告所提供之貨物並未通過標準驗貨程序，並不真實！又原
          告所提供之貨物數量遠遠超過被告所承認接受之數量（ＭＭＢ：１８４５
          、ＭＭＢ：１９８０），且為同一批製程，故被告手中必持有首次原告所
          製造貨品通過驗貨程序且經被告允收之驗貨記錄，否則資誠會計師事務所
          何來正確對帳數量，且與原告所提出之發票金額，完全符合。若被告堅持
          原告所交付之貨物因有瑕疵而拒收，以致認為原告並未完成交付買賣標的
          物之義務，進而否認原告有交付貨物之情事，則被告理應依照會計法之制
          度，將原告所開立之發票退回，或開立銷貨退回單予原告，且被告始終未
          提出其八十九年度營業人銷售額與稅額申報書所附之本件細目及相關憑證
          （即進項憑證）。原告取得被告公司九十一年股東常會議事手冊，於手冊
          第六頁之資產負債表（九十年及八十九年十二月三十一日）顯示被告公司
          八十九年十二月三十一日存貨數為一億三千八百六十七萬六千元，而九十
          年十二月三十一日存貨減為一億一千四百零三萬元；對照八十九年十二月
          三十一日應付帳款為四千七百六十九萬二千元，而九十年十二月三十一日
          應付帳減為三十二萬五千元，此其中數字上之變動經由原告派員向資誠會
          計師事務所求證，證實被告將本應給付原告之貨款，藉由存貨與應付帳款
          會計制度上之對沖而更改，被告確實於八十九年收受原告所交付之貨物無
          誤。
三、證據：
    提出訂購單、切結書（以上均影本乙份）、出庫單及銷貨單影本二份、存證信函
    、要求重新加工資料及台灣愷柏科技股股份有限公司協力廠商聯絡單、台灣愷柏
    科技股股份有限公司傳真聯絡單、重新加工費用明細、台灣愷柏科技股股份有限
    公司協力廠商聯絡單、台灣愷柏科技股股份有限公司產品資訊、台灣愷柏科技股
    份有限公司會議記錄、聯勝科技股份有限公司傳真聯絡單、發票及支票、台灣愷
    柏科技股份有限公司零組件檢驗規範及被告九十年五月二十四日函（以上均影本
    乙份），並聲請命被告提出八十九年度營業人銷售額與稅額申報書所附之本件細
    目及相關憑證（即進項憑證）、八十九年向原告承租倉庫存放貨物之進出貨物記
    錄及被告公司貨物進出之存貨帳及庫存表，及聲請訊問證人黃仁正、蕭宇材、薛
    豫及曾惠謹。
乙、被告方面：
一、聲明：求為判決駁回原告之訴，如受不利之判決，願供擔保請免為假執行。
二、陳述：
  （一）、原告稱雙方買賣已完成給付，並不實在：
        １、原告所提原證二切結書第一條，雖約定兩造買賣之電腦零組件，於八十
            九年十月底前完成交易，但依據第四條明白約定：「上述約定條件須按
            標準程序完成交貨後，包含但不限於廠驗及驗貨報告之提供與確認，始
            執行之。」換言之，上開第一條之完成交易期限，仍須依第四條之規定
            ，按標準檢貨程序完成交貨後，始有適用。故若未按標準驗貨程序驗貨
            ，或驗收不合格，自無法完成交貨，亦無切結書第一條之完成交易可言
            。
        ２、前揭切結書第二條所載，非關本件交易，而第三條之倉租，乃係存放同
            切結書第二條所買之備料物品，並非存放本件交易之貨品，均與本案無
            關，被告否認原告所稱，被告曾指示將系爭貨物存放於承租之倉庫。
        ３、本件買賣標的物，經被告要求原告依切結書第四條之規定，提供廠驗報
            告，經測試後，因品質有瑕疵，故未完成驗收，原告亦不否認，原告稱
            已完成給付，並非事實。
          （１）、八十九年九月二十二日被告要求原告提供系爭買賣標的物之廠驗
                  報告，經雙方於八十九年十月二日會同測試記錄分析後，發現原
                  告擬交付之ＭＭＢ貨品存有瑕疵，被告隨即以書面表達「若超過
                  兩次（含）之批退判定，即不再接受該批量產品」之意思表示，
                  而原告亦於八十九年十月三日覆函承諾全數退回重驗，並表示將
                  完全負責，且被告亦於同日重申原告應為貨品之品質自行負責之
                  意。
          （２）、八十九年十月十二日、十一月九日、十一月二十一日又對系爭Ｍ
                  Ｂ、ＭＭＢ貨品做會同檢驗，亦均不合格，其不良率甚至有高達
                  百分之四十七者，均已由被告於八十九年十一月二十三日通知判
                  退。
  （二）、兩造合約業已合法解除，原告無請求給付買賣價金之權利：
        １、按原告因擬交付之物有瑕疵而遭判退，並請其另行交付無瑕疵之物，原
            告均未履行，被告乃於九十年四月十八日委由黃德賢律師以存證信函再
            予限期催告，並表示逾期未履行，當依法解除買賣契約之意，而原告亦
            未依限履行，故系爭買賣契約業已合法解除在案，原告請求給付買賣價
            金，亦無理由。
        ２、原告因未依債務本旨給付，被告拒絕受領，並數度催告其給付，均未為
            給付，亦屬給付遲延，且已經過相當期間，原告仍未提出給付，被告亦
            得為契約之解除，因此原告乃於九十年五月二十四日再度重申解除契約
            之意思表示。
  （三）、原告未依約給付無瑕疵之貨品前，被告亦有拒絕給付買賣價金之權利：
          按原告未依債務本旨提出給付，擬交付之系爭貨品均存有瑕疵，被告自無
          受領義務。因此在原告未提出無瑕疵之貨品，經被告驗收確認無訛之前，
          依民法第二百六十四條之規定，被告亦得拒絕給付買賣價金。
  （四）、原告自認系爭產品確有外觀上及測試上之瑕疵存在：
          被告抗辯原告擬交付之貨品，因具有品質上之瑕疵，而遭被告判退，未予
          受領，而就此瑕疵上之主張，原告業已自認確有其事，此有原告於九十年
          八月二十一日準備書狀中自承「關於外觀上之瑕疵，如前所述被告因其產
          品設計上之問題，為改善產品之穩定性，一再要求原告重新加工，故原告
          須將原告已完成之產品一再拆解，並重新焊接安裝，如此一來勢必在原有
          之產品上留下諸多不等之重新加工痕跡，」、「測試上之瑕疵，亦因原告
          與被告間之業務往來屬於ＯＥＭ性質，」，足認原告雖認瑕疵應由被告負
          責，惟對系爭貨品存在外觀及測試上之瑕疵，則不爭執。
  （五）、原告主張被告已陸續受領之ＭＢ與ＭＭＢ產品，與未受領之產品，均為同
          一批製造者，應無瑕庛，並不實在：
        １、兩造之交貨方式，乃依原告生產完竣，經被告檢驗合格後，方予受領。
            若有經判退產品，則由原告重工再經被告檢驗合格，始得受領。
        ２、被告曾於九十年三月六日因原告就系爭ＭＭＢ產品試投產（即正式生產
            前之小量試產）二百套品質不良，經被告判退，要求原告重新加工，而
            該次品質不良原因，經被告工程師以原告送回二十二片不良品加以分析
            ，發現「大部分應為製程不當所造成之品質異常」，且該二十二片製程
            粗糙，有高達七項之外觀瑕疵，此有被告於八十九年三月七日致原告之
            「協力廠商聯絡單」可稽。此聯絡單原告於收受後，並由王振龍代表簽
            認回傳予被告。此時產品尚未經原告重工，即有諸多外觀上瑕疵，原告
            一再將外觀上瑕疵歸責於原告設計不良屢次重工，並非事實。
        ３、原告就前揭ＭＭＢ產品試產所生之問題，經被告建議更換零件及重工後
            ，由被告重行檢驗受領，第一批產品並非原告所稱並無瑕疵。
        ４、原告主張系爭ＭＭＢ產品，被告多次要求重工，並舉被告之協力廠商聯
            絡單為證，惟兩造於八十九年一月二十七日始簽立系爭訂購合約，而八
            十九年二月間，原告對ＭＢ產品尚在試產階段，系爭產品為精密電子零
            件，就試產所發現之問題，被告為協助解決，乃於八十九年二月間，多
            次函請變更材料或規格，乃係試產之正常程序，此為電子業界之常例。
        ５、原告就ＭＢ部分之產品品質始終不穩定，此觀之被告初期均僅少量受領
            ，如八十八年十二月二十八日七套、八十八年十二月二十日二套、八十
            九年七月一套，可得明證。
        ６、原告生產經被告受領之ＭＢ與ＭＭＢ產品，確有瑕疵存在，原告稱被告
            陸續取貨，並無瑕疵，尚非事實。
  （六）、原告主張產品之瑕疵，乃因被告一再要求重工所致，與事實不符：
          按業界習慣上將產品完成前之工程變更及完成後產品有問題之重新加工，
          通稱為「重工」。本件被告於部分產品完成前，雖會有「變更工程」之要
          求，而此部分之「重工」，與本案檢驗不通過之瑕疵，並不相同，被告否
          認係重工造成外觀上之瑕疵。
        １、系爭產品為精密電子零件，於生產前或生產中，為因應各種不同狀況之
            需求，而有需變更現有規格之必要，此於電子業界乃屬常態，此觀同業
            之「中強光電股份有限公司」就工程變更尚頒有作業管理辦法可知。在
            業界若產品於完成前有變更之必要時，一般均先由買方（即客戶）提出
            ＥＣＮ（即變更工程通知）及變更之樣品交給賣方，然後雙方就變更之
            可行性及可能會造成之問題進行討論。其次若雙方達成工程變更重工結
            論，賣方即依ＥＣＮ及樣品提出報價，最後若買方同意報價後，賣方則
            先完成一重工樣品，送客戶測試後再行生產。
        ２、原告為專業電子產品代工廠，且ＭＢ與ＭＭＢ（主機板）生產製造工業
            在台灣並非新興科技，而是很成熟之工業，若產品之工程變更可能造成
            產品之外觀或品質上之瑕疵，原告理應知情，並於重工前之討論即應提
            出，原告既已就重工報價並接受，顯認重工並無不可，則原告對重工後
            之產品應負之瑕疵擔保責任，與未重工之產品，應無二致。
        ３、依業界慣例，若重工原因乃買方造成（例如產品有工程變更之必要），
            則重工費用應由買方負擔，此即原告主張被告曾為產品變更給付重新加
            工費用之原因，惟原告既接受工程變更之重工，則契約內容即已變更，
            原告仍有依變更後契約負產品瑕疵擔保責任之義務。反之，若重工之原
            因係賣方所造成，例如製程不良造成品質異常，重工費用則由賣方自行
            負擔，此即被告於八十九年三月七日以「協力廠商聯絡單」要求原告對
            品質異常現象提出矯正措施及預防對策之原因。
        ４、本件貨品遭被告判退並拒收之原因，乃系爭產品之穩定性有重大瑕疵，
            被告業於八十九年十月二日、十月三日及十一月二十三日之協力廠商聯
            絡單載明清楚，且原告亦不否認。而被告判退不受領之主要依據，即測
            試系爭產品之「進料檢驗報告表」所載檢驗之瑕疵，諸如焊接時之空焊
            ／冷焊、缺件／多件／錯件、零件損壞等（以上見八十九年十月十二日
            報告）、錫珠、短路、紙屑、插件傾斜、焊接不良、塑膠異物、錫球等
            （見八十九年十月十二日檢驗報告）及焊接不良、金屬異物造成短路、
            ＰＩＮ腳未伸出、變曲、短路、刮傷、棉絮等（以上見八十九年十一月
            二十一日ＭＭＢ檢驗報告）等，均為驗收時之外觀測試瑕疵，足證確係
            原告代工製程上之瑕疵，而與被告曾要求「工程變更」之重工無關。且
            原告亦自承ＭＭＢ產品確有品質上之問題，此有原告於八十九年十月三
            日致被告之「傳真」聯絡單上載明「針對生產性之問題，本公司將全數
            重工及重檢，以確保品質」，可為明證。
        ５、被告所呈前揭「進料檢驗報告」，均經原告人員（例如王振龍）簽認無
            誤在案，原告稱係被告單方面判定未通過被告公司之標準驗貨程序，與
            事實不符。
        ６、兩造訴訟前，原告多次致函被告，均未提起系爭產品因被告設計不良或
            多次重工造成瑕疵，足認本案被告前揭抗辯，實乃臨訟托詞，不足採信
            。
  （七）、被告否認原告主張有關被告判退系爭產品不予受領，係因對市場上汰舊換
          新之速度，未有正確評估，及市場銷售不如預期所致。
  （八）、被告致資誠會計師之對帳函證，不足為不利被告之證明：
        １、系爭交易之發票係原告於八十九年三月及四日間預行開立，此觀原告九
            十年八月二十一日狀附之統一發票明細可知。被告於八十九年三月及四
            月間，始少量受領部分產品，而至七月間為最後一次受領，故原告以八
            十九年三月及四月之發票開立，證明被告就系爭產品已全部受領完竣，
            並非事實。
        ２、系爭發票乃由原告預行開立予被告，被告會計於同年底會計師查核時覆
            函核對，僅係供對帳之用，被告應否給付該款，仍應以公司業務部門之
            通知為準，此觀之該函載有「本詢證函僅供核對帳目之用，不作其他用
            途」可證。
  （九）、被告否認指示原告將系爭未取回貨品存放於倉庫：
          原告主張告指示其將系爭未領回之貨品存放於向原告承租之倉庫內，且依
          兩造就倉庫材料存放問題討論之會議紀錄第二項所載之「成品」，即指本
          件未受領之貨品，均非事實。
        １、被告就系爭未受領之貨品，迭於八十九年十一月二月及三日主張瑕疵在
            案，嗣因於同年十月十二日、十一月九日及十一月二十一日多次檢驗，
            均未能通過，而經被告於八十九年十一月二十三日正式通知判退在案。
            被告另於九十年四月十八日委黃德賢律師函催給付無瑕疵之物，況有關
            產品遭判退之事，原告亦未加以爭執，則被告何可能於八十九年九月二
            十日出具切結書之同時，即指示原告將系爭未受領之貨物，存放於向原
            告承租之倉庫？蓋斯時系爭貨品尚未經驗貨，如何受領？若當時確有此
            重要約定，焉有不載明於切結書之理？
        ２、被告向原告承租系爭倉庫之期間共三個月，即八十九年七月至九月止，
            此觀之原告所提出之八十九年九月十三日傳真聯絡單及被告支付租金之
            數額即明。租期既僅至九月止，而兩造於八十九年十月及十一日間，尚
            就產品進行驗收而未受領，被告又如何於九月間，即指示將產品存放倉
            庫？
        ３、被告向原告租用倉庫，實乃為存放被告所有呆滯料、庫存品等之用，此
            觀之兩造於八十九年六月一日開會討論之會議紀錄即明。而前揭紀錄內
            第二點，雖載有「成品」字樣，惟此成品乃指電腦整機，而非原告生產
            之電腦零件，因被告向原告買ＭＢ與ＭＭＢ產品，若檢驗合格受格後，
            均為原告代行組裝整台電腦以供出口，此有被告委原告之加工單可證。
            故會議所載「成品：一個月仍未出貨，始要收費。否則若依原告所言，
            系爭未受領之產品即為「成品」，則其存放時間早逾數月，為何原告從
            未通知給付租金？
   （十）、被告於八十九年九月二十日所出具之切結書第四條載有「上述約定條件
           須按驗貨標準程序完成交貨後」，此一驗貨標準程序，即為兩造所熟知
           電子產業界通用之「ＭＩＬ－ＳＴＤ－１０５Ｄ　Π」檢驗標準。有關
           兩造會同檢驗原告生產貨品之流程如下：
         １、首由原告於生產完竣後，以電話或傳真通知被告派員驗貨。
         ２、被告公司於接獲驗貨通知後, 即由生產管理人員或品管人員到原告公
             司，會同原告公司人員（均由生技工程師王振龍代表）一起依「ＭＩ
             Ｌ－ＳＴＤ－１０５Ｄ　Π」之標準辦理驗貨程序。
         ３、實施驗貨後，由兩造人員共同以手寫方式記錄產品品質之瑕疵，並經
             雙方會驗人員簽名確認，再填具「進料檢驗報告表」。
         ４、驗後完竣後，被告再以「協力廠商聯絡單」通知原告，有關瑕疵請求
             處理之方式。
  （十一）、被告分別於八十九年十月二日、八十九年十月十二日、八十九年十一月
            九日、八十九年十一月二十一日派宋志君、宋志君、黃瑋康、黃瑋康到
            原告公司由原告公司王振龍會同檢驗ＭＭＢ、ＭＢ、ＭＢ、ＭＭＢ結果
            （驗貨２２４４、２６８０、３１６５、３０２０套，抽樣１２５、１
            ２５、９０、２００套），不良數為３１、８、４４、３２套，不良率
            為２４‧８％、６‧８％、４７％、１６％。依前揭「ＭＩＬ－ＳＴＤ
            －１０５Ｄ　Π」之檢驗標準，驗收數量若在一千二百零一至三千二百
            者，則驗收採樣樣本數量應為一百二十五，而兩造合意之驗收品質標準
            （即允收品質水準）為主缺點０‧６５（在此標準下，驗收之允收數（
            即ＡＣ）為２（即在樣品數內有兩只以內不良，仍屬可接受），而拒收
            數（即ＲＥ）則為３（即在樣品數內有三只不良品，即可拒收），即二
            收三退）），次缺點１‧５（五收六退）。而前揭檢驗報告所載之不良
            數分別為高達三十一至四十四不等，顯已遠超過合格標準。其中八十九
            年十一月九日及十一月二十一日複驗ＭＢ、ＭＭＢ結果，分別出現五個
            主缺、四十七個次缺及六個主缺、二十六個次缺，均已達判退標準，被
            告自得判退拒收。
  （十二）、原告主張其未曾同意使用被告主張之「重缺０‧６５、輕缺１‧５」之
            檢驗標準，惟系爭貨品歷經初驗及複驗多次，若原告未同意被告之驗收
            標準，則兩造如何進行驗收？且在被告八十九年十月十二日致原告之判
            退報告表上已明載「檢驗判定：Ａｃｃ（收）：２、Ｒｅｊ（退）：３
            」及「檢驗水準：ＭＩＬ－ＳＴＤ－１０５Ｄ　ＬｅｖｅｌΠ０‧６５
            」。另依原告於交貨前自行檢驗所出具之報告，可知原告使用之驗貨標
            準「ＭＡ（即重缺）：ＡＣ１、ＲＥ２，ＭＩ（即次缺）：ＡＣ２、Ｒ
            Ｅ３」，較被告主張之標準更為嚴格，證人黃仁正證稱原告驗收標準是
            「重缺１‧０，輕缺１‧５」，並非事實。
三、證據：
    提出八十九年九月二十二日被告聯絡函、八十九年十月二日被告聯絡單、八十九
    年十月三日原告傳真聯絡單、八十九年十月三日被告聯絡單（以上均影本乙份）
    、被告進料檢驗報告表影本三份、八十九年十一月二十三日被告聯絡單、存證信
    函、函、聯絡單、作業管理辦法（以上均影本乙份）、委外加工單影本二份、驗
    貨標準表、傳真聯絡單、成品檢驗送驗單（以上均影本乙份）及ＭＭＢ檢驗狀況
    表影本二份及ＭＢ檢驗狀況表影本乙份為證，並聲請訊問證人王振龍、宋志君。
    理    由
一、原告主張：被告於八十九年一月二十七日向原告訂購電腦零組件ＭＢ與ＭＭＢ各
    五千套，貨款計二千五百五十萬七千元。原告業已完成所有ＭＢ與ＭＭＢ，經被
    告取回ＭＢ一千八百四十五套及ＭＭＢ一千九百八十套，尚餘ＭＢ三千一百五十
    五套及ＭＭＢ三千零二十套未取回，被告並指示原告將未取回之ＭＢ與ＭＭＢ，
    存放於被告向原告承租之倉庫內。詎被告嗣後竟指未取回之ＭＢ與ＭＭＢ有瑕疵
    ，未通過被告之檢驗規範遭判退，迄未給付貸款一千四百七十六萬七千四百一十
    五元，迭經原告催討，被告均置之不理。為此提起本訴，求為判決命被告給付一
    千四百七十六萬七千六百一十五，並加付法定遲延利息等語。被告則以：被告於
    八十九年十一月九日及二十一日複驗ＭＢ、ＭＭＢ結果，分別出現五個主缺、四
    十七個次缺及六個主缺、二十六個次缺，已達兩造合意之「ＭＩＬ－ＳＴＤ－１
    －１０５Ｄ　Π」之判退標準，經被告判退拒收。又被告請原告另行交付無瑕疵
    之ＭＢ、ＭＭＢ，原告均未履行，被告乃於九十年四月十八日以存證信函限期催
    告，表示逾期未履行，當依法解除買賣契約，惟原告並未依限履行，系爭買賣契
    約已合法解除。又被告亦屬給付遲延，被告亦於九十年五月二十四日再度重申解
    除契約之意。又在原告提出無瑕疵之貨品，經被告驗收確認之前，依民法第二百
    六十四條之規定，被告亦得拒絕給付買賣價金等語置辯。
二、原告主張被告於八十九年一月二十七日向原告訂購電腦零組件ＭＢ與ＭＭＢ各五
    千套，貨款計二千五百五十萬七千元。被告已受領ＭＢ一千八百四十五套及ＭＭ
    Ｂ一千九百八十套，尚餘ＭＢ三千一百五十五套及ＭＭＢ三千零二十套未受領。
    而未受領之ＭＢ與ＭＭＢ貨款為一千四百七十六萬七千四百一十五元，被告並未
    給付之事實，業據原告提出訂購單、切結書影本各乙份為證，復為被告所不爭執
    ，堪信為真正。
三、按當事人主張有利於己之事實者，就其事實有舉證之責任，民事訴訟法第二百七
    十七條定有明文。本件被告抗辯未受領之ＭＢ三千一百五十五套及ＭＭＢ三千零
    二十套，經被告於八十九年十一月九日及十一月二十一日複驗結果，已達兩造合
    意之判退標準之事實，已為原告所否認，被告自應就此有利於己之事實，負舉證
    之責。經查：
  （一）、被告於八十九年十一月九日派員工黃瑋康至原告公司複驗三千一百五十五
          套ＭＢ，由原告公司員工王振龍陪驗，抽樣九十套，僅就外觀檢驗，未作
          電測，而檢驗結果ＭＢ外觀不良之項目有：１、Ｃ４２有錫渣（十套）。
          ２、ＰＣＢＡ刮傷（九套）。３、Ｃ９１（電容）有錫渣（四套）。４、
          ＣＰＵｓｏｃｋｅｔ有紙屑（四套）。５、Ｅ１３（電容）傾斜不合標準
          （三套）。６、Ｌ５（電感）短路（二套）。７、Ｌ９＆Ｌ１０焊接不良
          （二套）。８、Ｃ８８＆Ｒ９２有錫渣（一套）。９、ＰＣＢＡ塑膠異物
          （一套）。１０、ＰＣＩｐｉｎ腳有錫球（一套）。１１、Ｐｒｉｎｔ
          ｐｏｒｔ外緣吃錫（一套）。１２、Ｐｒｉｎｔ　ｐｒｏｎｔ外緣氧化生
          鏽（一套）。１３、Ｒ１３有異物（一套）。１４、Ｓｏｃｋｅｔ（黑）
          變型（一套）。１５、Ｓｏｃｋｅｔ（黑）有錫渣（一套）。１６、Ｕ１
          ０ｐｉｎ腳有錫球（一套）。１７、Ｕ１３（ＩＣ）ｐｉｎ腳有錫球（一
          套）。１８、Ｕ１３ｐｉｎ腳有錫球（一套）。１９、Ｕ１４ｐｉｎ腳有
          錫渣（一套）。２０、Ｕ１７ｐｉｎ腳焊接不良（一套）。２１、Ｕ３有
          錫渣（一套）。２２、大錫球１ｍｍ（一套）。２３、錫渣（一套）。被
          告復於八十九年十一月二十一日派黃瑋康至原告公司複驗三千零二十套Ｍ
          ＭＢ，仍由王振龍陪驗，抽樣二百套，除就外觀檢驗，並作電測，而檢驗
          結果外觀與電測不良之項目有：１、Ｕ１０ｐｉｎ腳有錫渣（二套）。２
          、Ｌ２７０１焊接不良（四套）。３、ＪＰ１２０１浮高（一套）。４、
          Ｇａｍｅ　ｐｏｒｔ有金屬異物（短路）（一套）。５、Ｕ４４（短路）
          （二套）。６、Ｐ２８０１　ＰＩＮ腳未伸出（一套）。７、Ｇａｍｅ
          ｐｏｒｔ　ＰＩＮ腳彎曲（一套）。８、Ｃ１１７＆Ｃ３７１短路（一套
          ）。９、ＲＪ－１１　ＰＣＢＡ刮傷（一套）。１０、Ｕ４４ｐｉｎ腳有
          錫渣（四套）。１１、Ｕ１有助焊劑殘留（一套）。１２、Ｕ３３有錫渣
          ＆錫球（一套）。１３、Ｕ６有錫渣（一套）。１４、Ｐ２８０２塑膠外
          殼裂（一套）。１５、Ｕ１２　ＰＩＮ有棉絮（一套）。１６、ＰＣＢＡ
          不潔（三套）。１７、Ｕ３６　ｐｉｎ腳有錫渣（一套）。１８、Ｕ４４
          ｐｉｎ腳有助焊劑殘留（一套）。１９、Ｊ２ＶＧＡＰＩＮ腳錫渣（一套
          ）。２０、ＶＧＡＤ－ＳＵＢ錫ＳＨＯＲＴ（一套）。２１、ＡＶ浮件（
          一套）。２２、ＣＣＤ異色（一套）。２３、板爆／焦黃（一套）。其中
          ２２屬電測不良，其餘則屬外觀不良等情，有被告檢驗報告表與手書之不
          良情形統計表各二紙在卷可憑，證人王振龍亦稱確有見到檢驗報告表所載
          不良情形無訛。
  （二）、本件ＭＢ與ＭＭＢ之允收標準係採「主缺：０‧６５／次缺：１‧５」或
          「重缺：１‧０／輕缺：１‧５」？兩造各執一詞，姑不論何者為可採，
          就被告所主張判退標準較嚴格之電子業界通用之「ＭＩＬ－ＳＴＤ－１０
          ５ＤΠ」「主缺：０‧６５／次缺：１‧５」檢驗標準而言，在抽樣數九
          十套與二百套之情形下，其驗收之允收數，主缺點為２收３退（即抽樣有
          二套不良，仍屬可接受，須有三套不良，被告始能拒收），次缺點則為５
          收６退（即抽樣有五套不良，仍屬可接受，須有六套不良，被告始能拒收
          ）。倘依該標準，ＭＢ與ＭＭＢ之不良情形尚未達拒收之程度，自毋庸再
          論標準更寬鬆之「重缺：１‧０／輕缺：１‧５」標準。是本件爰先審究
          被告有無依「ＭＩＬ－ＳＴＤ－１０５ＤΠ」標準實施檢驗？若有，ＭＢ
          與ＭＭＢ之不良情形是否已達拒收之程度？經查：
        １、卷附被告公司之零組件規範明載：「檢驗標準：ＭＩＬ－ＳＴＤ－１０
            ５Ｄ　Π　主缺：０‧６５／次缺：１‧５」、「檢驗規則：外觀檢驗
            ／電氣進行檢驗。」、「檢驗條件：光源：３００－７００Ｌｕｘ／目
            視距離：３０－３５ｃｍ／角度：上下左右３０度」「二、焊錫檢驗規
            範１、焊點檢驗主缺點：‧‧‧１－２短路－－不應導通而導通，‧‧
            ‧２、焊點檢驗次缺點：‧‧‧２－５目視短路：檢驗似短路，以電錶
            測試非短路。」等語。準此，被告自應以目視距離３０至３５公分檢視
            待測產品之外觀，且若目視有短路之情形，應再以電錶測試是否短路，
            俾知該短路係屬主缺或次缺？
        ２、惟被告公司檢驗人員宋志君到庭證稱：「我們的檢查方式包括目視檢查
            ，輔助工具有放大鏡，還有功能測試最主要是以治具來測試，我們先目
            測，如果有短路就不做電測，就視為不良，如果目測有通過就進行電測
            」等語，證人王振龍、黃仁正復同證稱：被告公司之檢驗人員係以放大
            鏡檢驗等語。足認被告公司之檢驗人員確有持放大鏡檢查ＭＢ與ＭＭＢ
            外觀之情事，且若目視有短路，即不作電測。
        ３、由上觀之，被告於八十九年十一月九日及二十一日檢驗ＭＢ及ＭＭＢ之
            結果雖各有高達二十三項及二十二項之外觀不良，惟被告係使用放大鏡
            檢驗，並不符合「ＭＩＬ－ＳＴＤ－１０５Ｄ　Π」規定之「目視距離
            ：３０－３５ｃｍ」之檢驗條件，且檢驗所見短路均僅係「目視短路」
            。又被告持放大鏡近距離檢視ＭＢ與ＭＭＢ自有可能發見原先保持目視
            距離３０至３５公分檢視ＭＢ與ＭＭＢ時所不能發見之外觀瑕疵，原告
            指被告故意刁難，衡情應屬可信。是被告執不公平之檢驗方式所得之外
            觀缺點，對原告主張拒收，顯違誠信原則，自不足採。本件充其量僅能
            認原告不爭執之八十九年十一月九日第十五項Ｓｏｃｋｅｔ（黑）有錫
            渣（一套）與八十九年十一月２３、板爆／焦黃（一套），以及證人宋
            志君所證之八十九年十一月二十一日第二十二項ＣＣＤ異色（一套），
            符合「ＭＩＬ－ＳＴＤ－１０５Ｄ　Π」標準所定之主、次缺點。準此
            ，上開ＭＢ與ＭＭＢ之主、次缺點均未達拒收之程度，被告不得拒絕受
            領。
    綜上，被告既不得拒絕受領上開三千一百五十五套ＭＢ及三千零二十套ＭＭＢ，
　　其對原告主張解除買賣契約，自不生解除之效力。
四、原告另主張被告已指示原告將上開未受領之ＭＢ與ＭＭＢ存放於倉庫，被告已受
    領給付云云。惟查，被告迭向原告主張判退上開未受領之ＭＢ與ＭＭＢ，有檢驗
    報告表及八十九年十一月二十三日協力廠商聯絡單各在卷可稽。被告既判退上開
    ＭＢ與ＭＭＢ，其顯無受領原告給付之意思，絕無疑義。無論上開未受領之ＭＢ
    與ＭＭＢ是否存放於被告向原告承租之倉庫？被告是否已開立發票予被告？被告
    所委託之資誠會計師事務所寄發予原告對帳函證其中應收帳款是否為一千二百九
    十萬零二十二元？均不能認係被告對原告為受領給付之意思表示。是原告聲請命
    被告提出八十九年度營業人銷售額與稅額申報書所附之本件細目及相關憑證（即
    進項憑證）、八十九年向原告承租倉庫存放貨物之進出貨物記錄及被告公司貨物
    進出之存貨帳及庫存表，均無必要。
五、綜上所述，原告本於買賣契約訴請被告給付一千四百七十六萬七千六百一十五元
    及自起訴狀繕本送達被告之翌日（即九十年六月七日）起至清償日止，按年息百
    分之五計算之利息。為有理由，應予准許。
六、按物之出賣人所負交付其物於買受人，並使其取得該物所有權之義務，與買受人
    所負對於出賣人交付約定價金之義務，相互間有對價關係。又「雙務契約之一方
    當事人受領遲延者，其原有之同時履行抗辯權，並未因而歸於消滅。故他方當事
    人於其受領遲延後，請求為對待給付者，仍非不得提出同時履行之抗辯。除他方
    當事人應為之給付，因不可歸責於己之事由致給付不能，依民法第二百二十五條
    第一項規定，免其給付義務者外，法院仍應予以斟酌，如認其抗辯為有理由，應
    命受領遲延之一方當事人，於他方履行債務之同時，為對待給付」，最高法院著
    有七十五年台上字第五三四號判例意旨可參照。從而，被告縱有受領遲延，其抗
    辯在原告提出ＭＢ三千一百五十五套與ＭＭＢ三千零二十套前，其依民法第二百
    六十四條之規定，仍得拒絕給付買賣價金，自非無據。爰為同時履行之判決。
七、本件事證已臻明確，兩造其餘之攻擊防禦方法，核與判決之基礎無影響，毋庸一
    一論述，併此敘明。
八、本判決兩造均陳明願供擔保，分別聲請宣告假執行及免為假執行，均核無不合，
    爰分別酌定相當擔保金額，准許之。
九、據上論結，原告之訴為有理由，應依民事訴訟法第三百九十條第二項、第三百九
    十二條、第七十八條，判決如主文。
中　　　華　　　民　　　國　　九十一　　年　　　八　　　月　　二十七　　日
　　　　　　　　　　　　　　　　　　臺灣士林地方法院民事第一庭
~B法　　　官　楊智勝
右為正本係照原本作成。
如對本判決上訴須於判決送達後廿日內向本院提出上訴狀。
中　　　華　　　民　　　國　　九十一　　年　　　八　　　月　　  三十　　日
~B法院書記官　陳香君
